【裁判字號】    92,訴,807
【裁判日期】    920731
【裁判案由】    返還土地
【裁判全文】
臺灣臺北地方法院民事判決                          九十二年度訴字第八０七號
    原      告  乙○○
    訴訟代理人  林富村律師
    被      告  甲○○
右當事人間請求返還土地事件，本院判決如左：
    主  文
原告之訴及其假執行之聲請均駁回。
訴訟費用由原告負擔。
    事  實
甲、原告方面：
一、聲明：
（一）被告應將坐落台北市○○區○○段一小段第五七一地號、面積一四平方公尺及
      同地段第五七二地號、面積三平方公尺如附圖所示Ｂ部分之土地返還原告及其
      他共有人，並自民國九十一年一月一日起至返還上開土地之日止，按月給付原
      告及其他共有人新台幣（下同）六千五百元之損害金，暨自起訴狀繕本送達之
      翌日起至清償日止按年息百分之五計算之利息。
（二）原告願供擔保請准宣告假執行。
二、陳述：原告於八十七年一月二十三日代表其他共有人將坐落台北市○○區○○段
    一小段第五七一、五七二地號土地（下分別稱系爭五七一、五七二地號土地）出
    租予被告停車使用，並訂有土地租賃契約書及複丈成果圖可稽。詎被告竟未依約
    定使用如附圖所示之Ｂ車位，而任意占用如附圖所示之Ａ、Ｃ車位，並指示其弟
    妹將車停在Ａ、Ｃ車位上，依民法第四百三十八條規定，原告自得終止租約，原
    告並於九十年十二月十日為終止租賃契約之意思表示。又本件租賃契約既已終止
    ，被告即無權繼續占用系爭Ｂ車位，爰依租賃契約及所有權之法律關係請求被告
    返還系爭Ｂ車位所占用之土地。又被告既無權占用系爭Ｂ車位，原告自得依侵權
    行為及不當得利之法律關係請求被告給付相當於租金之損害金及不當得利。至於
    被告雖否認依系爭租賃契約．伊應使用系爭Ｂ車位，但觀諸被告在九十二年四月
    二十二日言詞辯論期日時，已自承伊是停在台北市○○區○○段一小段第五八一
    地號土地（下稱系爭五八一地號土地），而系爭五八一地號土地經測量之結果即
    是Ｂ車位，足見被告所辯不實。
三、證據：提出土地登記謄本四份及土地租賃契約書、律師函、被告發給原告訴訟代
    理人之信函為證，及聲請本院至現場勘驗，並囑託台北市松山地政事務所派員測
    量繪製複丈成果圖。
乙、被告方面：
一、聲明：駁回原告之訴。
二、陳述：原告主張被告未依約定停車，並指示被告之弟妹停於系爭Ａ、Ｃ車位一節
    ，被告否認之，原告應負舉證責任。再者，依據系爭租賃契約，承租人有五人，
    至於停車位的位置則由被告及其他四位承租人來協商，當時協商的結果，被告與
    被告之妹妹即承租人卓彩玉應該停在Ａ、Ｂ車位，而被告與卓彩玉並未固定停在
    Ａ或Ｂ車位，但被告大都停在Ａ車位，卓彩玉則停在Ｂ車位，是被告並無未依約
    定停車，且指示被告之弟妹停於系爭Ａ、Ｃ車位之情事，原告終止租約並不合法
    。至於被告雖在九十二年四月二十二日陳述被告係停在系爭五八一地號土地，但
    Ａ車位也有占用系爭五八一地號土地，且原告並非系爭五八一地號土地之所有權
    人，自無收取該土地租金之權利。
三、證據：提出台北市地籍圖謄本、台灣台北地方法院檢察署檢察官九十一年度偵字
    第一八八六七號不起訴處分書為證。
    理  由
一、原告主張：原告於八十七年一月二十三日代表其他共有人將系爭五七一、五七二
    地號土地出租予被告停車使用，詎被告竟未依約定使用Ｂ車位，而任意占用Ａ、
    Ｃ車位，並指示其弟妹將車停在Ａ、Ｃ車位上，原告已依民法第四百三十八條規
    定終止租約。又本件租賃契約既已終止，被告即無權繼續占用系爭Ｂ車位，爰依
    租賃契約及所有權之法律關係請求被告返還系爭Ｂ車位所占用之土地，並依侵權
    行為及不當得利之法律關係請求被告給付相當於租金之損害金及不當得利等語。
    被告則以：被告並無未依約定停車，且指示被告之弟妹停於系爭Ａ、Ｃ車位之情
    事，原告終止租止並不合法。且原告並非系爭五八一地號土地之所有權人，自無
    收取該土地租金之權利等語置辯。
二、按當事人主張有利於己之事實者，就其事實有舉證之責任，民事訴訟法第二百七
    十七條前段定有明文。本件原告主張被告依約定應使用系爭Ｂ車位，但卻任意占
    用系爭Ａ、Ｃ車位，並指示其弟妹將車停在Ａ、Ｃ車位一節，為被告否認之，原
    告就此應負舉證責任。原告雖提出照片數幀為證，然查，依系爭租賃契約觀之，
    原告係將系爭五七一、五七二、五八一地號土地及坐落同地段之五七○地號土地
    出租予被告及乙○○、卓彩玉、黎忠義、林貞楷五人作停車場使用，並未載明被
    告究應使用該土地之何位置，而原告所提出之照片亦僅能顯示於拍照當時究竟係
    何輛車停於該土地之何處而已，無從證明兩造有約定被告應使用系爭Ｂ車位。至
    於被告雖自承伊係將車停在系爭五八一地號土地（參本院九十二年四月二十二日
    筆錄），但此不過係陳述一項事實，尚難因此即遽認被告業已自認兩造確曾約定
    被告應使用系爭Ｂ車位。何況參諸卷附之複丈成果圖，可知無論係Ａ或Ｂ車位，
    均有占用系爭五八一地號土地，僅是占用之面積大小有別而已，是被告上開陳述
    尚不足證明原告主張之事實。次查，原告出租予被告及其他承租人之系爭土地，
    經本院於九十二年五月二十一日勘驗現場之結果，可知系爭供作停車場之土地雖
    有鐵門以控制進出，但該鐵門並未上鎖，有該次之勘驗筆錄可稽。是以，原告顯
    然無法控制進入該停車場之車輛，則被告之妹卓彩玉及其弟弟將車停在Ａ、Ｃ車
    位，是否即為被告所指示，即有疑問，何況卓彩玉原是系爭租賃契約之當事人，
    對該停車場之使用情形自屬相當瞭解。此外，原告復未舉他證以實其說，揆諸前
    揭說明，原告前開主張即難信屬實。
三、綜上所述，本件原告既未舉證證明被告依約應使用系爭Ｂ車位，而任意占用系爭
    Ａ、Ｃ車位，並指示其弟妹將車停在Ａ、Ｃ車位之事實，則原告依民法第四百三
    十八條規定終止租約，自屬於法不合。又原告終止租約既不合法，被告自得繼續
    使用停車位。從而，原告依租賃契約及所有權之法律關係請求被告返還系爭Ｂ車
    位所占用之土地，並依侵權行為及不當得利之法律關係請求被告給付相當於租金
    之損害金及不當得利，即屬無據，應予駁回。另原告之訴既經駁回，其所為假執
    行之聲請亦失所附麗，一併駁回之。
四、結論：
    本件原告之訴為無理由，依民事訴訟法第七十八條，判決如主文。
中      華      民      國    九十二    年      七      月    三十一    日
                              民事第五庭  法  官    林秀圓
右為正本係照原本作成
如對本判決上訴，須於判決送達後廿日內向本院提出上訴狀
中      華      民      國    九十二    年      七      月    三十一    日
                                          書記官    林蓮女


司法院資訊處製作；財團法人民間司法改革基金會備份。
